臺灣臺北地方法院民事裁定
111年度消債職聲免字第62號
聲  請  人
即  債務人  洪藜溱  

代  理  人  楊凱雯律師            
相  對  人
即  債權人  華南商業銀行股份有限公司

法定代理人  張淑芳  

代  理  人  郭蓁鈺  
相  對  人
即  債權人  台新國際商業銀行股份有限公司


法定代理人  尚瑞強  


相  對  人
即  債權人  萬榮行銷股份有限公司

法定代理人  呂豫文  


相  對  人
即  債權人  良京實業股份有限公司

法定代理人  平川秀一郎



上列當事人間聲請消費者債務清理事件，本院裁定如下：
    主  文
債務人洪藜溱應予免責。
    理  由
一、按法院為終止或終結清算程序之裁定確定後，除別有規定外
    ，應以裁定免除債務人之債務；法院裁定開始清算程序後，
    債務人有薪資、執行業務所得或其他固定收入，扣除自己及
    依法應受其扶養者所必要生活費用之數額後仍有餘額，而普
    通債權人之分配總額低於債務人聲請清算前2年間，可處分
    所得扣除自己及依法應受其扶養者所必要生活費用之數額者
    ，法院應為不免責之裁定。但債務人證明經普通債權人全體
    同意者，不在此限；債務人有下列各款情形之一者，法院應
    為不免責之裁定，但債務人證明經普通債權人全體同意者，
    不在此限：「一、於七年內曾依破產法或本條例規定受免責
    。二、故意隱匿、毀損應屬清算財團之財產，或為其他不利
    於債權人之處分，致債權人受有損害。三、捏造債務或承認
    不真實之債務。四、聲請清算前二年內，因消費奢侈商品或
    服務、賭博或其他投機行為，所負債務之總額逾聲請清算時
    無擔保及無優先權債務之半數，而生開始清算之原因。五、
    於清算聲請前一年內，已有清算之原因，而隱瞞其事實，使
    他人與之為交易致生損害。六、明知已有清算原因之事實，
    非基於本人之義務，而以特別利於債權人中之一人或數人為
    目的，提供擔保或消滅債務。七、隱匿、毀棄、偽造或變造
    帳簿或其他會計文件之全部或一部，致其財產之狀況不真確
    。八、故意於財產及收入狀況說明書為不實之記載，或有其
    他故意違反本條例所定義務之行為，致債權人受有損害，或
    重大延滯程序。」債務人有前條各款事由，情節輕微，法院
    審酌普通債權人全體受償情形及其他一切情狀，認為適當者
    ，得為免責之裁定，消費者債務清理條例（下稱消債條例）
    第132條、第133條、第134條及第135條分別定有明文。又消
    債條例之立法目的，在於使陷於經濟上困境之消費者，得分
    別情形依該條例所定重建型債務清理程序（更生）或清算型
    債務清理程序（清算）清理債務，藉以妥適調整其與債權人
    及其他利害關係人之權利義務關係，保障債權人之公平受償
    ，並謀求消費者經濟生活之更生機會，從而健全社會經濟發
    展；消費者依清算程序清理債務，於程序終止或終結後，為
    使其在經濟上得以復甦，以保障其生存權，除另有上述消債
    條例第133條、第134條所規定不予免責之情形外，就債務人
    未清償之債務原則上採免責主義，此有消債條例第1條、第1
    32條之立法目的足資參照。
二、債務人前以其有不能清償債務情事，於民國110年6月18日，
    向本院聲請聲請進入清算程序。本院於審酌相關事證後，於
    110年12月28日，以110年度消債清字第115號裁定(下稱清算
    裁定)，准許債務人自同日下午4時起開始清算程序，並由本
    院民事執行處以111年度司執消債清字第1號案件受理(下稱
    司執消債更程序)。本院民事執行處復於111年6月16日，以
    裁定終結清算程序確定。是以，因本院所為終結清算程序之
    裁定既已確定，依首揭消債條例規定，本院自應審酌債務人
    是否有消債條例第133條、第134條所定應為不免責裁定之情
    形。
三、本院依消債條例第136條規定，通知全體債權人及債務人於1
    11年9月16日到場就免責與否陳述意見，並同時發函通知各
    當事人以書狀陳述意見，各債權人意見分述如下：
　㈠債權人華南商業銀行股份有限公司：不同意免責，依清算裁
    定之認定，債務人收入為每月16,000元，扣除必要生活費用
    每月14,000元後，尚餘2,000元，依消債條例第133條之規定
    ，應不予債務人免責等語。
　㈡債權人良京實業股份有限公司：不同意免責，債務人於清算
    前兩年間之可支配所得扣除必要生活費用支出後，尚餘48,0
    00元，又債權人等並未於清算程序中受償，是依消債條例第
    133條之規定，應不予債務人免責；另請本院依職權調查債
    務人名下是否尚有得用於清償債務之商業保單，以查明債務
    人是否有消債條例第134條之不予免責事由等語。
　㈢債權人台新國際商業銀行股份有限公司：不同意免責，爰請
    本院調閱相關資料，以查明債務人是否有消債條例第133條
    、第134條之不予免責事由，並裁定債務人不予免責等語。
四、債務人應未有消債條例第133條所定，應不予免責之情形：
　㈠債務人未符合消債條例第133條前段所定之情形：
　⒈查債務人自本院裁定開始清算程序後之固定收入部分，依據
    債務人111年9月16日之陳報狀記載，債務人陳稱其因患有身
    心疾病致無法勞動，目前並無固定之工作收入，僅領有身心
    障礙輔助每月3,000元等語，經查，依據本院職權調閱之債
    務人稅務電子閘門所得資料調件明細表及勞保投保資料記載
    ，債務人目前確無固定之工作收入。是以，於未有其他事證
    得證明債務人尚有其他固定之工作收入惟未予陳報之情形下
    ，堪信債務人之前開主張為真實。準此，本院認應以每月3,
    000元，作為債務人自本院裁定開始清算程序後，固定收入
    之數額，堪予認定。
　⒉次查債務人自本院裁定開始清算程序後之必要生活費用支出
    部分，依據債務人111年9月16日之陳報狀記載，債務人陳稱
    其目前必要生活費用支出數額，應與清算聲請時相同等語，
    經查，依據清算裁定之記載，債務人每月之必要生活費用支
    出，應包含租金支出5,000元、膳食費5,000元、水電瓦斯費
    1,000元、交通費用500元、手機500元、母親扶養費2,000元
    等項目，合計為14,000元，因債務人所主張之必要生活費用
    支出之數額，尚低於111年度新北市每人每月最低生活費之1
    .2倍，依消債條例施行細則第21條之1之規定，毋庸記載原
    因、種類及提出證明文件，從而，本院認應以債務人主張之
    每月14,000元，作為債務人自本院裁定開始清算程序後，必
    要生活費用支出之數額，亦堪認定。
  ⒊據上所述，債務人自本院裁定開始清算程序起之固定收入為
    每月3,000元，扣除該期間之必要生活費用支出每月14,000
    元後，已無餘額，自不該當消債條例第133條前段所定之情
    形。
　㈡綜上所述，因債務人未符合消債條例第133條前段所定之情形
    ，是債務人應未有消債條例第133條所規定，應不予免責之
    情形，應堪認定。
五、又經本院依職權就現有之事證予以調查審酌，並未查得債務
    人有何違反消債條例第134條第1項各款之情事，且債權人等
    亦未具體表明債務人有何該條所定不免責之情事，復未提出
    相關證據為證明，堪認債務人並無消債條例第134條第1項各
    款所定之不免責事由。
六、據上論結，聲請人既經本院為終結清算程序之裁定確定，且
    未有消債條例第133條所定應不予免責之情形，復查無消債
    條例第134條第1項各款所定之應不予免責事由，是依消債條
    例第132條之規定，本院自應裁定債務人免責。 
七、依消債條例第132條，爰裁定如主文。
中　　華　　民　　國　　111 　年　　10 　　月　13　　日
                  民事第二庭        法  官  陳雅瑩
以上正本係照原本作成
如對本裁定抗告須於裁定送達後10日內向本院提出抗告狀，並繳
納抗告費新臺幣1,000元
中　　華　　民　　國　　111 　年　　10　　月　　13　　日
                                    書記官　陳薇晴